【裁判字號】    90,易,1173
【裁判日期】    900723
【裁判案由】    竊盜等
【裁判全文】
臺灣桃園地方法院刑事判決                          九十年度易字第一一七三號
    公  訴  人  臺灣桃園地方法院檢察署檢察官
    被      告  庚○○
右列被告因竊盜等案件，經檢察官提起公訴（九十年度偵字第一四六九號），本院判
決如左：
    主  文
庚○○連續竊盜，處拘役貳拾日，如易科罰金，以參佰元折算壹日；又收受贓物，處
拘役伍拾日，如易科罰金，以參佰元折算壹日；又意圖為自己不法之所有，而侵占遺
失物，處罰金貳仟元，如易服勞役，以參佰元折算壹日；又意圖為自己不法之所有，
而侵占離本人所持有之物，處罰金貳仟元，如易服勞役，以參佰元折算壹日。應執行
拘役陸拾日、罰金參仟元，拘役如易科罰金，罰金如易服勞役，均以參佰元折算壹日
。
    事  實
一、庚○○基於為自己不法所有之概括犯意，連續於（一）八十九年十月中旬，在桃
    園縣中壢市內厝子七十五號前，見車號ＣＣＹ－２０１號重機車坐墊上放置一張
    丙○○所有之該機車行車執照，竟將之竊取置於己身；（二）八十九年十一月間
    某日，於乘坐戊○○所駕駛車號ＪＲ－九五０三號自小貨車時，在新竹縣境內某
    不詳地點，趁戊○○不注意之際，竊取戊○○置放於該小貨車內之褐色皮夾乙只
    及其內身分證乙枚後置於己身。
二、庚○○於八十九年十月中旬，在桃園縣內壢工業區內加油站附近之馬路邊，拾獲
    丁○○遺失之普通小型車駕駛執照乙張，竟意圖為自己不法之所有，將之據為己
    有；復於八十九年十二月間某日，在桃園縣中壢市○○路○段民權游泳池旁之馬
    路邊，拾獲甲○置於停放在前揭游泳池停車場之機車內，遭不明人士竊盜後棄置
    ，離甲○所持有之國民身分證乙枚，竟另行起意，基於為自己不法所有之犯意，
    將之侵吞入己。
三、庚○○於九十年一月九日八時許，在桃園縣中壢市青果市場後面之公園，明知引
    擎號碼FG108385號、懸掛車牌號碼IUW─187號之重機車一部係來路不明之贓車（
    引擎號碼FG108385號之重機車為乙○○所有、於八十九年十二月一日七時許，在
    桃園縣中壢市○○街二十五號前遭竊；IUW─187號重機車之車牌係彭金妹所有，
    該車號機車之使用人己○○於八十九年十二月二日十一時二十分左右，在桃園縣
    平鎮市○○路育達商職附近失竊），竟仍自真實姓名不詳、綽號「阿鍾」之男子
    處收受後留供己騎乘之用，嗣於九十年一月九日十時三十分許，在桃園縣中壢市
    ○○路、三光街口為警臨檢查獲，始查悉上情。
二、案經桃園縣警察局移送臺灣桃園地方法院檢察署檢察官偵查起訴。
      理  由
一、(1)關於被告連續竊盜部分：
      訊據被告庚○○對於右揭竊盜犯行坦承不諱，核與被害人丙○○、戊○○於警
      訊中所指述之情節相符，並有行車執照、身分證影本各一紙及贓物認領保管單
      二紙附卷可稽。此部分之事證明確，被告連續竊盜之犯行堪予認定，應予依法
      論科。
    (2)關於被告侵占遺失物、離本人所持有之物部分：
      訊據被告庚○○對於右揭侵占丁○○遺失之駕駛執照，侵占甲○所有之遭不明
      人士竊盜後棄置之國民身分證乙枚之犯行坦承不諱，核與被害人丁○○、甲○
      於警訊中所指述之情節相符，並有駕駛執照、身分證影本各一紙及贓物認領保
      管單二紙附卷可稽。此部分之事證明確，被告先後侵占遺失物、離本人所持有
      之物之犯行堪予認定，應予依法論科。
    (3)關於被告收受贓物部分：
      訊據被告庚○○固坦承於九十年一月九日八時許，自真實姓名不詳、綽號「阿
      鍾」之男子處收受引擎號碼FG108385號、懸掛車牌號碼IUW─187號之重機車一
      部，惟矢口否認收受贓物，辯稱：我向我朋友借的，那個人叫阿鍾，但不是張
      文鍾，因為我們是在公園認識的，我不知道該機車有問題云云，然查：（一）
      上開引擎號碼FG108385號之重機車為乙○○所有、於八十九年十二月一日七時
      許，在桃園縣中壢市○○街二十五號前遭竊；IUW─187號重機車之車牌係彭金
      妹所有，該車號機車之使用人己○○於八十九年十二月二日十一時二十分左右
      ，在桃園縣平鎮市○○路育達商職附近失竊，業據被害人乙○○、己○○於警
      訊時指述明確，並有被害人乙○○、己○○各出具之贓物領據及車輛竊盜、車
      牌失竊資料個別查詢報表二紙及照片二張附卷可稽，堪認上揭重機車乃他人財
      產犯罪所得之贓物無誤。（二）按對於贓物之認識，並不以行為人對於該物確
      信其係贓物為限，只須行為人對物來源存疑，而懷疑其可能為贓物，或雖有預
      見，而不背其本意時，即應認有贓物之認識。被告既辯稱其與「阿鍾」在公園
      認識，又自承認識他半天而已（見本院九十年六月十四日訊問筆錄第五頁第七
      行），且稱「我沒有向他說要借多久，他也沒有問我說要借幾天」（見本院九
      十年七月九日審理筆錄第七頁第十三行），上開機車若為「阿鍾」所有或保管
      使用中之合法機車，「阿鍾」豈可能將該價值不低之重機車交予在公園認識僅
      半天之被告，且未約定返還機車之時間呢？況被告自承未向「阿鍾」拿行照或
      其他證明文件，常常在公園看到「阿鍾」，「阿鍾」沒有工作（見本院九十年
      七月九日審理筆錄），依一般人之經驗判斷，當會懷疑該機車來源之合法性，
      被告竟稱其沒有懷疑該機車是贓車，此顯然違背經驗法則，不足採信。被告未
      向「阿鍾」之男子查詢證明車輛來源之行車執照或其他相關證明，即貿然收受
      該機車，難謂其無贓物之認識，被告所辯顯係卸責之詞，不足採信。本件事證
      明確，被告收受贓物之犯行堪予認定，應予依法論科。
二、核被告之所為，係犯刑法第三百二十條第一項之竊盜罪、第三百三十七條之侵占
    罪及第三百四十九條第一項之收受贓物罪嫌。又其先後二次竊盜之行為，時間緊
    接，所犯罪名相同，顯係出於概括之犯意為之，為連續犯，依刑法第五十六條規
    定，應以一罪論，並加重其刑。再拾獲他人之證件，實屬偶然之事件，被告於侵
    占丁○○之駕駛執照時，當尚無法遇見其會於何時拾獲他人之其他證件，故被告
    於八十九年十二月間某日拾獲甲○遭不明人士竊盜後棄置，離甲○所持有之國民
    身分證乙枚，顯係出於另一侵占離本人所持有之物之犯意，應另成立侵占離本人
    所持有之物罪，公訴人認被告係基於概括之犯意為之，為連續犯，容有誤會，併
    此敘明。被告所犯上開連續竊盜罪、侵占遺失物罪、侵占離本人所持有之物罪及
    收受贓物罪間，犯罪各別，罪名不同，應分論併罰。爰審酌被告尚無犯罪前科，
    所竊取、侵占之物價值無幾，不曾將所竊取或侵占之證明文件持以使用，犯罪所
    生之損害不大，收受贓物當天即為警查獲，及犯後坦承犯行，態度尚稱良好等一
    切情狀，分別量處如主文所示之刑。又被告為前開竊盜、收受贓物之行為後，刑
    法第四十一條第一項有關拘役易科罰金之折算標準之規定，業於九十年一月四日
    修正，將原「犯最重本刑為三年以下有期徒刑以下刑之罪，而受六月以下有期徒
    刑或拘役之宣告，因身體、教育、職業或家庭之關係，執行顯有困難者，得以一
    元以上三元以下折算一日，易科罰金」之規定，修正為「犯最重本刑為五年以下
    有期徒刑以下刑之罪，而受六個月以下有期徒刑或拘役之宣告，因身體、教育、
    職業、家庭之關係或其他正當事由，執行顯有困難者，得以一元以上三元以下折
    算一日，易科罰金」，並於九十年一月十日由總統公布，於同年月十二日施行，
    經比較新舊法結果，就被告竊盜部分以新法較有利於被告，就收受贓物部分則無
    不同，均應依刑法第二條第一項前段規定，適用修正後之新法規定，諭知易科罰
    金之折算標準；量處罰金部分，並諭知易服勞役之折算標準。末分別就所犯連續
    竊盜與收受贓物罪、侵占遺失物罪與侵占離本人所持有之物罪，定其應執行之刑
    ，並分別諭知易科罰金、易服勞役之折算標準。
三、公訴意旨另以被告於八十九年十一月份某日，竊取辛○○置放在桃園縣中壢市恰
    溪里二鄰恰溪子十六號住處旁機車上皮包內之普通小行車駕駛執照乙枚、桃園縣
    中壢市農會會員證乙張、全民健康保險卡乙張，因認被告另涉有竊盜犯行。惟訊
    之被告庚○○堅決否認有該公訴人所指之竊盜行為，辯稱我不認識辛○○，上開
    物品均我撿到的，在中壢市往拖車場方向，路名我不知道，就在路邊撿的，‧‧
    ‧我撿到時他用一個袋子裝著類似公事包的東西，那些是我在馬路邊發現的，健
    保卡、駕照、會員證等均已經被別人拿出來了，我僅是撿他這三個證件而已等語
    ，而查被害人辛○○於九十年一月十一日之警訊筆錄係稱「我於九十年元月四日
    下午十七時許，在中壢市○○路三六號前失竊，失竊我本人辛○○汽車駕照、健
    保卡、中壢市農會會員證乙張，我當時沒有報案，我把證件放在機車角踏板上，
    工作後就發現證件失竊」等語，公訴人起訴被告之犯罪時間及地點均顯與被害人
    所述失竊之時間、地點不同，且被告自陳係拾獲該三項證件，是不能證明被告有
    公訴人所指之竊盜犯行，亦查無其他積極證據足資證明被告有該竊盜犯行，原應
    為無罪之諭知，惟公訴人以此部分與前開竊盜部分有連續犯裁判上一罪關係，爰
    不另為無罪諭知。
據上論斷，應依刑事訴訟法第二百九十九條第一項前段、刑法第三百二十條第一項、
第三百三十七條、第三百四十九條第一項、第五十六條、第二條第一項前段、修正後
第四十一條第一項前段、第四十二條第二項、第五十一條第六款、第七款，罰金罰鍰
提高標準條例第一條前段、第二條，判決如主文。
本案經檢察官錢明婉到庭執行職務。
中      華      民      國      九十    年      七      月    二十三    日
                                  臺灣桃園地方法院刑事第六庭
                                法  官  林  春  鈴
右正本證明與原本無異。
如不服本判決，應於判決送達後十日內向本院提出上訴狀( 應附繕本 )，上訴於
臺灣高等法院。
                                      書記官  江  世  亨
中      華      民      國    九十    年      七      月    二十三    日
附論罪科刑依據之法條：
刑法第三百二十條第一項（竊盜罪）
意圖為自己或第三人不法之所有，而竊取他人之動產者，為竊盜罪，處五年以下有期
徒刑、拘役或五百元以下罰金。
刑法第三百三十七條 （侵占遺失物罪）
意圖為自己或第三人不法之所有，而侵占遺失物、漂流物或其他離本人所持有之物者
，處五百元以下罰金。
刑法第三百四十九條第一項（收受贓物罪）
收受贓物者，處三年以下有期徒刑、拘役或五百元以下罰金。


司法院資訊處製作；財團法人民間司法改革基金會備份。
